臺灣臺中地方法院刑事判決　　　　　　　　　　　　九十二年度訴字第二五九七號
　　公　訴　人　臺灣臺中地方法院檢察署檢察官
　　被　　　告　己○○
　　選任辯護人　張慶宗律師
　　　　　　　　張志新律師
　　被　　　告　甲○○
　　選任辯護人　蕭慶賢律師
　　　　　　　　張柏山律師
　　　　　　　　洪煌村律師
右列被告因殺人未遂等案件，經檢察官提起公訴（九十二年度偵字第一七六九０號、
第一八四００號），本院判決如左：
    主  文
己○○殺人未遂，處有期徒刑拾年，褫奪公權捌年，扣案之西瓜刀壹把、如附件所示
中古手機買賣同意書上之「楊士賢」之署押壹枚及其上指印參枚均沒收。
甲○○共同連續意圖為自己不法之所有，攜帶兇器，以強暴至使不能抗拒而使他人交
付財物，處有期徒刑捌年，扣案之西瓜刀壹把、如附件所示中古手機買賣同意書上之
「楊士賢」之署押壹枚及其上指印參枚均沒收。
    事  實
一、己○○、甲○○於民國（下同）九十二年五月二十五日晚間，共乘甲○○所有之
    車號ＪＢＳ二二八號重型機車出外，同日晚間十一時四十分許，二人將車停放於
    台中市○○區○○里○○路○○道上，見乙○○、丙○○情侶二人在嶺東路春社
    公園內聊天，認有機可乘，竟共同基於意圖為自己不法所有之概括犯意聯絡，由
    己○○自前揭機車內取出渠二人先前出資合購之客觀上足以傷害他人生命、身體
    ，足資作為兇器使用之西瓜刀一把，朝正欲起身離開之乙○○、丙○○二人揮舞
    ，同時由己○○恫嚇二人稱「將錢拿出來，不然就留下一支手指頭」，至使乙○○、丙○○不能抗拒而將丙○○所有內裝有丙○○所有之ＢＥＮＱ廠Ｓ六三０Ｉ
    型行動電話一支（含0000000000號ＳＩＭ卡）、身分證、健保卡、學
    生證、機車駕駛執照、提款卡各一張、新台幣（下同）一千元、摩托羅拉廠Ｖ三
    ０六六型行動電話一支（0000000000號ＳＩＭ卡）之包包一個交付予
    甲○○（起訴書誤載部分物品為乙○○所有）。己○○、甲○○強盜得逞後欲往
    嶺東路方向離去之際，見庚○○獨自一人行走於春社公園內，復承前同一概括犯
    意聯絡，由己○○持上開西瓜刀一把上前喝令庚○○交付身上之財物，甲○○在
    旁接應，惟己○○因見庚○○不從，一時心生不滿，另單獨基於殺人之犯意，以
    上開西瓜刀朝庚○○之胸、背、雙上肢、左大腿等致命部分猛力揮砍，致庚○○
    受有全身多處刀傷及合併脾破裂、橫膈膜破裂、左手神經及肌腱斷裂、右手肌
    腱多處斷裂及動脈斷裂等嚴重傷害。嗣因己○○見庚○○腹內腸子外流，驚懼之
    際乃與甲○○迅速騎乘機車離去，而未及將庚○○身上之財物強行取走，庚○○
    則經旁人緊急送往澄清綜合醫院始倖免於難。
二、己○○、甲○○為將前揭強盜取得之乙○○所有摩托羅拉廠之Ｖ三０六六型行動
    電話一支變賣求現，於九十二年六月三日相偕至台中市○○○街一三九號「趴趴
    熊通訊行」兜售，而於店員施俊樺要求渠二人填寫「中古手機買賣同意書」時，
    渠二人竟共同基於偽造文書及意圖為自己不法所有之犯意聯絡，由甲○○在賣方
    簽名欄內偽簽「楊士賢」之署名，並記載不實之身分證字號、出生日期等個人基
    本資料，復捺印甲○○指印三枚於該同意書上，而佯以「楊士賢」名義偽造上開
    私文書，再交由店員施俊樺予以行使，足以生損害於於楊士賢及該通訊行。施俊
    樺並因而陷於錯誤，以為己○○、甲○○二人係以自己名義出售行動電話且有合
    法權源，乃同意以一千元之價格收購，己○○、甲○○二人以此方式詐得現款一
    千元，嗣因甲○○以已有之0000000000號行動電話易付卡門號ＳＩＭ
    卡插入前開丙○○遭搶之ＢＥＮＱ廠Ｓ六三０Ｉ型行動電話撥打使用而為警調閱
    通聯紀錄後循線於九十二年九月六日十一時四十分，持本院核發之搜索票至台中
    縣沙鹿鎮○○街二十二號甲○○住處查獲甲○○，當場起出上開丙○○之行動電
    話，復於同年月十八日二十二時十五分許，持本院核發之搜索票前往台中市○○
    區○○路一三五巷十一號己○○住處查獲己○○。嗣己○○再於九十二年十月十
    六日，偕警至台中市警察局第一分局公益派出所，指認其於同年五月三十日晚上
    在台中市○○街四十三號為警查扣之西瓜刀一把即為上開強盜案作案用刀械。
二、案經庚○○訴由台中縣警察局第四分局移送臺灣臺中地方法院檢察署檢察官偵查
    起訴。
    理  由
一、訊據被告己○○坦承於前開時地攜帶西瓜刀強盜乙○○、丙○○二人得逞並以西
    瓜刀殺傷庚○○等情不諱，惟矢口否認有強盜庚○○之行為，辯稱：伊拿著西瓜
    刀撥弄頭髮，庚○○就用手打到伊，伊以為庚○○不讓伊走，就拿刀砍，然後害
    怕地跑掉云云；訊據被告甲○○坦承與被告己○○一同到通訊行販賣前開手機，
    並在其上簽「楊士賢」之姓名並捺指印等情不諱，惟矢口否認有共同強盜犯行，
    辯稱：伊當天晚上不可能與被告己○○一同作案，因為案發時間伊與江淑貞在江
    女家中看電視看到很晚，沒有出來云云，惟查：
    （一）證人庚○○於本院審理時結證稱：「我離被告己○○大約我現在站的位置
          到審判台後面牆壁的位置，己○○就叫我把身上的東西都拿出來，他就走
          向我，並且把刀拔出來，然後就罵我為什麼一直眼睜睜地看著他：：」等
          語。
    （二）參以被告己○○於案發當天晚上在同一地點先強盜乙○○、丙○○二人，
          後來看到庚○○，詎竟揮刀砍人，依常理而言，庚○○所述之過程較為合
          理。再參以被告己○○身高一百七十六公分，體重六十三點六四公斤，手
          持長達四十公分之西瓜刀，業據被告己○○自承在卷，而被害人庚○○案
          發當時已五十六歲，有被害人庚○○之年籍資料在卷可憑，一般人見狀，
          避之惟恐不及，庚○○豈有可能再以手打被告己○○，是以被告己○○前
          開辯解顯係卸責之詞，不足採信。
    （三）本件強盜犯行，被害人乙○○、丙○○、庚○○均指稱案發現場有二人犯
          案，其中拿走丙○○之包包者，係一頭髮挑染，身材較被告己○○瘦小之
          男子，業據證人乙○○、丙○○到庭結證屬實，而庚○○亦結證稱：「兩
          個人，除了己○○跟我講把東西拿出來之外，還有一個人跑到前面停機車
          的地方」等語（檢察官詰問：你聽到有人說把東西拿出來的時候，當時你
          看到多少人？）明確，核與被告己○○供稱：乙○○他們把背包交給被告
          甲○○即紀志龍，當時被告甲○○的頭髮有大把大把挑染等語相符。
    （四）被告甲○○身高一百七十一公分，體重四十九公斤，案發時頭髮有挑染，
          業據被告甲○○於偵查供述在卷，核與證人江淑貞即被告甲○○之好友於
          偵查中結證情節相符，並有身分證彩色照片影本一件附卷可憑，證人許超
          然、丙○○並當庭指認法庭上之被告甲○○與被告甲○○身分證上之相片
          比較，身分證上之相片較像本案共犯。
    （五）本案贓物之一即丙○○所有之序號000000000000000之行
          動電話於案發後之九十二年五月二十七日之後有被告甲○○以其所申請使
          用之門號0000000000號門號插卡使用之紀錄，有丙○○前開序
          號之手機通聯使用紀錄一份在卷可憑，並為被告甲○○自承在卷，且該手
          機於九十二年九月六日在台中縣沙鹿鎮○○街二十二號甲○○之住處為警
          持搜索票當場查獲，並扣得手機及ＳＩＭ卡各一只，有台中市警察局第四
          分局扣押筆錄及前開證物扣案，並有相片一幀附卷可憑。
    （六）被告甲○○於案發之後不久，與被告己○○共同至當時位於台中市○○○
          街一三五號二樓之一四四攤位上之趴趴熊通訊行販售前開丙○○所有之摩
          托羅拉Ｖ三０六六型手機一只，且不以己○○或甲○○之名義出售，並偽
          稱其為「楊士賢」而賣得一千元，業據被告甲○○自承在卷，並有中古手
          機買賣同意書一紙及內政部刑事警察局九十二年十一月七日刑紋字第０九
          二０二０六九六二號鑑定報告一紙附卷可憑，倘被告甲○○不知道該手機
          是贓物，何以要掩飾真實姓名而販售之，倘被告甲○○對於販賣贓物之事
          完全不知情，又何以本案檢察官訊問時否認中古手機買賣同意書為伊所寫
          ？（見九十二年偵字第一八四００號卷第一三一頁，檢察官問：（提示手
          機買賣同意書）是否你所寫？）。
    （七）被告甲○○於九十二年五月間與被告己○○住在一起，業據證人戊○○到
          庭結證稱：「九十二年五月那段期間，我都八點半下班，八時半到九點左
          右己○○都來找我，有時候甲○○會跟著己○○一起來找我喝酒，他們二
          人那時候都在一起」等語明確，核與被告己○○供述之情節相符。
    （八）雖證人江淑貞到庭結證稱：案發當天甲○○剛好住在伊家中，每天晚上伊
          與被告甲○○都在一起看電視，案發當天晚上伊與甲○○晚上在家中看台
          灣霹靂火云云，惟查：本案案發當天為星期天，當天電視台是否播放該節
          目已有可疑，況本案證人江淑貞對於被告甲○○曾經住在伊家中之時間為
          前後不同之供述，其於偵查中稱：「從九十二年五月十九日住到六月三、
          四日」（按應為二個禮拜多」云云，於本院稱共住「一個禮拜多」云云，
          而被告甲○○於偵查中供稱：「九十二年五月二十日住到六月初」「住在
          江淑貞哥哥的房間」云云，與證人江淑貞結證稱：被告甲○○是住在伊房
          間內云云，亦不相符合，是以證人江淑貞之證詞，顯不可採。
    （九）又證人丁○○到庭結證稱：被告甲○○與其訂有租期為「九十一年十二月
          二十五日起至九十二年六月二十五日止」之租約，九十二年五月二十四日
          、二十五日左右伊要收下學期的訂金，到他房間查看過，東西都搬光了等
          語，惟證人丁○○不能確定是九十二年五月二十四日或二十五日去查看，
          且證人丁○○亦未取回鑰匙，如果被告等再回到租住處，證人丁○○也可
          能不曉得，亦據證人丁○○到庭結證明確，是以本案證人丁○○所為前開
          證詞，不足以推翻被告己○○於偵查中所為關於：案發前伊從前開丁○○
          出租之套房內與被告甲○○一同外出之供述，自不得作為有利於被告紀詠
          繽之證據。
    （十）本案作案用之西瓜刀為扣案刻有「正清作」之西瓜刀，該西瓜刀為被告黃
          奇文、甲○○二人於案發前數日即九十二年五月二十日一同至王枰輝所經
          營之「金成利鐵店」以五百元購得，為被告己○○自承在卷，該西瓜刀是
          否為渠等二人一同購得，因被告己○○之供述，而得循線查證，倘被告黃
          奇文故意誣陷被告甲○○，斷無可能就購買西瓜刀之細節為如此詳盡之描
          述。
    （十一）被告甲○○案發前後外型改變甚多，業據證人江淑貞、戊○○到庭結證明
          確，核與被告己○○供述情節相符，另於案發後之九十二年八月七日更改
          姓名，有戶籍謄本一紙附卷可憑，姑不論其改變造型及改名之原因為何，
          前開被害人因而不能明確指認強盜案之共犯，自係受造型大幅改變之影響
          ，再參以被害人遭搶之時間約於晚間十一點至十二點之間，而地點在有樹
          影之春社公園內，燈光昏暗，業據證人庚○○到庭結證明確，又一般人在
          遭強盜驚恐萬分之情形下，能否清楚記得搶匪之衣服顏色，已有可疑，是
          以證人乙○○等就搶匪衣著之顏色式樣與被告己○○之供述雖有不一致之
          情形，亦難認被告己○○之供述不實，是以被告甲○○之辯護人以前開被
          害人未明確指認被告甲○○且與被告己○○之前開供述不符，認被告黃奇
          文之供述不足作為對被告甲○○涉案之證據，即無理由。又被告甲○○所
          提之九十二年六月二日遺失皮包之報案紀錄，只能證明被告甲○○於九十
          二年六月二日有報案之記錄，不能證明皮包遺失之真正日期，本院認該證
          據與本案無關，附此敘明。
    （十二）被告己○○案發前固有飲酒行為，惟被告己○○案發時尚能說出「將錢留
          下來，否則就將手指頭留下來」等語，且說話流暢，業據證人乙○○、郭
          美伶到庭結證明確，難認被告己○○於案發時精神有耗弱之情形，併此敘
          明。此外復有贓物領回保管書一紙、車籍作業系統查詢認可資料一份、楊
          丙丁之診斷證明書一紙、公益派出所警員工作紀錄簿影本一件、行動電話
          照片一幀附卷可憑及西瓜刀一把扣案可稽，事證明確，被告二人犯行均堪
          認定。
二、核被告己○○係犯刑法第三百三十條第一項之攜帶兇器強盜（犯刑法第三百二十
    八條第一項之罪而有刑法第三百二十一條第一項第三款之情形）、同法第三百三
    十條第二項、第一項之攜帶兇器強盜未遂、同法第二百七十一條第二項、第一項
    之殺人未遂罪、同法第二百十六條、第二百十條行使偽造私文書罪。被告甲○○
    係犯刑法第三百三十條第一項之攜帶兇器強盜罪、同法條第二項、第一項之攜帶
    兇器加重強盜未遂罪、同法第二百十六條、第二百十條之行使偽造私文書罪。被
    告己○○、甲○○偽造署押為偽造私文書之一部分行為，為偽造文書犯行所吸收
    ，不另論罪，被告二人偽造私文書復持偽造之私文書以行使，其偽造之行為為行
    使之高度行為所吸收，亦不另論罪。被告己○○、甲○○對庚○○之強盜犯行與
    己○○單獨之殺人犯行係已實行犯罪行為而不遂，均應論以未遂犯。被告己○○
    就所犯加重強盜、加重強盜未遂、行使偽造私文書罪均與被告甲○○有犯意聯與
    行為分擔，均為共同正犯，又被告己○○、甲○○所犯加重強盜犯行與加重強盜
    未遂犯行，時間緊接，犯罪構成要件相同，顯係基於概括犯意反覆為之，為連續
    犯，依法論以加重強盜一罪並加重其刑。被告己○○、甲○○以一加重強盜犯行
    ，對乙○○、丙○○為一強盜犯行，侵害二人之法益（乙○○部分雖無錢財遭強
    盜得逞，惟就乙○○部分亦有施行強盜犯行），為一行為觸犯數罪名之想像競合
    犯，依法論以加重強盜一罪，被告己○○所犯前開連續加重強盜罪與殺人未遂罪
    雖係在同一時間利用同一機會，在同一地點為之，惟該強盜犯行與殺人犯行，均
    為未遂，而刑法第三百三十二條關於強盜殺人罪之結合犯行，並無未遂犯之處罰
    ，是以被告前開行為應論以加重強盜未遂罪及殺人未遂罪。被告己○○加重強盜
    、殺人未遂、行使偽造私文書犯行，有方法結果之牽連關係，為牽連犯，應從一
    重論以殺人未遂罪。被告甲○○加重強盜犯行與行使偽造私文書犯行，亦有方法
    結果之牽連關係，亦為牽連犯，依法從一重論以加重強盜罪。爰審酌被告己○○
    、甲○○二人素行尚稱良好，夜間攜帶西瓜刀強盜，對社會治安有重大危害，但
    犯罪所得不多，另己○○之殺人犯行並因而造成被害人庚○○受傷嚴重、己○○
    犯後坦承大部分犯行，頗有悔意，而甲○○矢口狡辯，不知悔改等一切情狀，各
    量處如主文所示之刑並就己○○部分宣告褫奪公權八年。扣案之刻有「正清作」
    之西瓜刀一把，為被告己○○、甲○○二人所有，供強盜犯罪所用之物，（前開
    西瓜刀於九十二年五月三十日十八時至二十時勤務間，在江庸即江淑貞之父住處
    即台中市○○街四十號處理酒醉糾紛事件為警在紀志龍所有之機車前腳踏墊上的
    背包內扣得），業據被告己○○自承在卷，依法併予宣告沒收。附件所示之中古
    手機買賣同意書業已交付趴趴熊通訊行，非被告二人所有之物，不得宣告沒收，
    惟其上偽造之署押一枚及指印三枚依刑法第二百十九條應予沒收。
三、公訴意旨另謂：被告己○○、甲○○為將前揭強盜取得之乙○○所有摩托羅拉廠
    之Ｖ三０六六型行動電話一支變賣求現，於九十二年六月三日相偕至台中市○○○街一三九號「趴趴熊通訊行」兜售，而於店員施俊樺要求渠二人填寫「中古手
    機買賣同意書」時，渠二人竟共同基於偽造文書及意圖為自己不法所有之犯意聯
    絡，由甲○○在賣方簽名欄內偽簽「楊士賢」之署名，並記載不實之身分證字號
    、出生日期等個人基本資料，復捺印甲○○指印三枚於該同意書上，而佯以「楊
    士賢」名義偽造上開私文書，再交由店員施俊樺予以行使，足以生損害於於楊士
    賢及該通訊行。施俊樺並因而陷於錯誤，以為己○○、甲○○二人係以自己名義
    出售行動電話且有合法權源，乃同意以一千元之價格收購，己○○、甲○○二人
    以此方式詐得現款一千元，因認被告二人另涉有刑法第三百三十九條第一項詐欺
    罪嫌云云。惟按強盜他人動產之後，詐稱係自己所有，或有管領權之物，轉售他
    人，此係處分贓物行為，應包括於強盜罪之內，不另成立詐欺罪（最高法院八十
    四年台上字第三四一號判決參照）。查本案被告二人為變賣強盜所得手機，佯稱
    手機為自己所有而販售之，自不得另論以詐欺罪，惟公訴人既認該部分詐欺犯行
    與本院論科加重強盜犯行有方法結果之牽連關係，為裁判上一罪，爰不另為無罪
    之諭知。
據上論斷，應依刑事訴訟法第二百九十九條第一項前段，刑法第二十八條、第五十六
條、第二百七十一條第二項、第一項、第三百三十條第一項、第二百十六條、第二百
十條、第五十五條、第三十七條第二項、第五十一條第五款、第九款、第十款、第三
十八條第一項第二款、第二百十九條，罰金罰鍰提高標準條例第一條前段，判決如主
文。
中      華        民      國      九十三      年      四    月  二十三  日
                              臺灣臺中地方法院刑事第九庭
                                審判長法  官  曾  佩  琦
                                      法  官  楊  曉  惠
                                      法  官  陳  如  玲
右正本證明與原本無異。
如不服本判決，應於送達後十日內向本院提出上訴狀 （須附繕本） ，上訴於台灣高
法院台中分院。
                                      書記官
中      華        民      國      九十三      年      四    月  二十三  日
附錄論罪科刑法條
中華民國刑法第二百七十一條
 (普通殺人罪)
殺人者，處死刑、無期徒刑或十年以上有期徒刑。
前項之未遂犯罰之。
預備犯第一項之罪者，處二年以下有期徒刑。
中華民國刑法第三百三十條
犯強盜罪而有第三百二十一條第一項各款情形之一者，處七年以上有期徒
刑。
前項之未遂犯罰之。
